【裁判字號】    98,易,143
【裁判日期】    980511
【裁判案由】    詐欺
【裁判全文】
臺灣臺北地方法院刑事判決               98年度易字第143號
公  訴  人  臺灣臺北地方法院檢察署檢察官
被      告  丙○○
                      號5樓
上列被告因詐欺案件，經檢察官提起公訴（97年度偵緝字第2594
號）及移送併辦（97年度偵字第25382 號），因被告於準備程序
中就犯罪事實為有罪之陳述，經本院合議庭裁定由受命法官獨任
進行簡式審判程序審理，本院判決如下：
    主  文
丙○○幫助共同意圖為自己不法之所有，以詐術使人將本人之物
交付，處拘役伍拾日，如易科罰金，以新臺幣壹仟元折算壹日。
    事    實
一、丙○○明知無正當理由徵求他人提供金融帳戶之存摺、提款
    卡及密碼者，極有可能利用該等帳戶從事與財產有關之犯罪
    ，而可預見金融帳戶被他人利用以遂行其等為詐欺犯罪，竟
    仍容任所提供之金融帳戶可能被利用，造成詐欺取財結果之
    發生，而基於幫助他人實施詐欺取財犯罪之不確定故意，於
    民國97年5 月9 日前某日，在不詳處所，將其向中華郵政股
    份有限公司臺北縣蘆洲民族路郵局（下稱民族路郵局）申設
    之帳號000-00000000000000號帳戶、臺灣中小企業銀行股份
    有限公司新莊分行（下稱臺灣中小企銀）所開立之帳號000-
    00000000000 號帳戶之存摺、提款卡與密碼等物，交予真實
    姓名、年籍均不詳之詐欺集團成員。
二、俟該詐欺集團所屬成員即分別意圖為自己不法所有：(一)在97
    年5 月9 日1 時許，以其所有之電腦及網路連線設備，登入
    至「尋夢園聊天室」，復以暱稱「神秘蝴蝶」，與丁○○聊
    天，向丁○○佯稱如欲援交則需確認身分為由，要求丁○○
    至自動提款機前，依其指示操作，致使丁○○因而陷於錯誤
    ，匯款新臺幣（下同）3,000 元至丙○○所有前述民族路郵
    局帳戶內。(二)於同年月10日某時許分別撥打電話給甲○○、
    乙○○，佯稱其等購物取貨時不慎誤勾選分期付款，需至提
    款機更正，使甲○○、乙○○均陷於錯誤，遂依其指示操作
    提款機，各將29,983、58,839元匯至丙○○所有前述臺灣中
    小企銀帳戶內，旋遭詐欺集團之成員提領一空。嗣經丁○○
    、甲○○、乙○○發覺有異報警處理，始查獲上情。
三、案經臺中市警察局第三分局、臺北縣政府警察局新莊分局分
    別報告臺灣臺中地方法院檢察署、臺灣板橋地方法院檢察署
    呈請臺灣高等法院檢察署檢察長令轉臺灣臺北地方法院檢察
    署、臺灣臺南地方法院檢察署檢察官偵查起訴及移送併辦。
    理    由
一、程序事項：
    按被告以外之人於審判外之言詞或書面陳述，除法律有規定
    者外，不得作為證據，刑事訴訟法第159 條第1 項定有明文
    ；復按被告以外之人於審判外之陳述，雖不符前4 條之規定
    ，而經當事人於審判程序同意作為證據，法院審酌該言詞陳
    述或書面陳述作成時之情況，認為適當者，亦得為證據；當
    事人、代理人或辯護人於法院調查證據時，知有第159 條第
    1 項不得為證據之情形，而未於言詞辯論終結前聲明異議者
    ，視為有前項之同意；同法第159 條之5 規定甚明。本件所
    據以認定被告丙○○犯罪事實之證據，其中屬傳聞證據部分
    ，因被告及公訴人於本院言詞辯論終結前，均未對於證據能
    力聲明異議，依刑事訴訟法第159 條之5 規定，視為同意上
    開證據具備證據能力，本院認亦無違法或不當之情況，是該
    傳聞證據均具備證據能力，合先敘明。
二、認定事實之證據與理由：
    前述事實，業據被告於本院審理時坦承不諱，核與被害人丁○○、甲○○、乙○○於警詢、偵訊中指訴之情節均相符，
    並有自動櫃員機交易明細表及民族路郵局、臺灣中小企銀所
    檢附之郵政存簿儲金立帳申請書、客戶歷史交易清單、印鑑
    卡等件附卷可稽，足認被告任意性之自白核與事實相符。而
    依一般經驗，於郵局或銀行等金融機構開設存款帳戶暨請領
    存摺及提款卡，係供個人從事社會經濟活動流通資金之用，
    具有專屬性。又一般民眾均得以存入最低開戶金額之方式、
    在多數不同之金融機構申辦多數之存款帳戶使用，並無任何
    特殊之限制，是依一般人之日常生活經驗，若不以自己名義
    申請帳戶，反向他人借用或租用存款帳戶使用，衡情可知係
    欲利用他人帳戶以隱瞞身份取得贓款並逃避警方查緝；再者
    ，利用他人帳戶從事詐欺犯行，早為傳播媒體廣為報導，被
    告為有社會及工作經驗之成年人，自可預見提供金融帳戶之
    存摺、提款卡、密碼等物供他人使用，可能幫助詐欺犯既遂
    詐欺犯行並逃避查緝，竟仍執意為之，其有縱有人以其金融
    帳戶實施詐欺犯罪亦不違背其本意之幫助詐欺不確定故意，
    至為灼然。是本件事證明確，被告犯行堪以認定，應予依法
    論科。
三、論罪科刑：
    按幫助犯之成立，主觀上行為人須有幫助故意，客觀上須有
    幫助行為，意即需對於犯罪與正犯有共同之認識，而以幫助
    之意思，對於正犯資以助力，而未參與實施犯罪之行為者而
    言，最高法院75年度台上字第1509號、88年度台上字第1270
    號判決意旨均同此見解。核被告所為，顯係基於幫助他人犯
    詐欺罪之犯意，且所為提供上開物品予他人之行為，亦屬刑
    法詐欺罪構成要件以外之行為，被告既以幫助他人犯罪之意
    思而參與犯罪構成要件以外之行為，自應成立刑法第339 條
    第1 項詐欺取財罪之幫助犯，爰依刑法第30條第2 項規定減
    輕其刑。而本件係由數名不同之詐騙集團成員分別以電話向
    被害人施詐，而被害人復有多人，其等應屬詐欺罪之共同正
    犯。又被告係以一幫助詐欺取財行為，使詐欺集團成員得以
    分別詐騙數被害人，致其等陷於錯誤，因而交付財物，其中
    被害人雖有數人，惟被告提供帳戶舉措僅有1 次，應論以1
    個幫助詐欺取財行為，至於詐欺集團成員分別向不同人行騙
    ，正犯之罪數並不影響被告行為之罪數，被告之行為仍應認
    僅構成一個幫助詐欺取財行為。再被告係於同一時間交付上
    開郵局、銀行之帳戶存摺、提款卡、密碼，屬於事實上一罪
    之關係，移送併辦（被害人甲○○、乙○○）部分雖未據起
    訴，惟與起訴部分係事實上一罪關係，已如前述，本院自應
    併予審判。爰審酌：(一)智識程度：被告係國中畢業之學歷；
    (二)犯罪動機與目的：被告僅係基於幫助他人犯詐欺罪之未必
    故意；(三)犯罪手段：被告在此詐欺集團犯案猖獗，利用帳戶
    掩飾、隱匿詐財贓款之事迭有所聞之際，竟仍基於提供他人
    銀行帳戶以供詐騙份子從事詐財行為；(四)所生危害：被告所
    為將增加被害人尋求救濟之困難，並使犯罪之追查趨於複雜
    ，所為將嚴重影響社會正常交易安全之危害；(五)犯後態度：
    被告於本院審理時全盤坦承犯行，顯有悔意等一切情狀，量
    處如主文所示之刑，並諭知易科罰金之折算標準。再被告交
    予真實姓名、年籍不詳之人之前述郵局、銀行存摺與金融卡
    等物，雖係供犯罪所用之物，但未經扣案，迄今仍未取回，
    且非義務沒收之物，爰不為沒收之諭知，附此敘明。
據上論斷，應依刑事訴訟法第273 條之1 第1 項、第299 條第1
項前段，刑法第28條、第30條第1 項前段、第2 項、第339 條第
1 項、第41條第1 項前段，刑法施行法第1 條之1 ，判決如主文
。
本案經檢察官黃兆揚到庭執行職務。
中    華    民    國    98    年    5     月    11    日
                  刑事第六庭    法  官  林孟皇
本正本證明與原本無異。
如不服本判決應於收受送達後10日內向本院提出上訴書狀，並應
敘述具體理由；其未敘述上訴理由者，應於上訴期間屆滿後20日
內向本院補提理由書（均須按他造當事人之人數附繕本）「切勿
逕送上級法院」。告訴人或被害人如對於本判決不服者，應具備
理由請求檢察官上訴，其上訴期間之計算係以檢察官收受判決正
本之日期為準。
                                書記官  楊雅鈞
中    華    民    國    98    年    5     月    11    日
附錄本案論罪科刑法條全文：
中華民國刑法第339條（普通詐欺罪）
意圖為自己或第三人不法之有，以詐術使人將本人或第三人之物
交付者，處五年以下有期徒刑、拘役或科或併科一千元以下罰金
。
以前項方法得財產上不法之利益或使第三人得之者，亦同。
前二項之未遂犯罰之。


司法院資訊處製作；財團法人民間司法改革基金會備份。
